【裁判字號】    97,重上更(三),125
【裁判日期】    970924
【裁判案由】    毒品危害防制條例
【裁判全文】
臺灣高等法院刑事判決               97年度上更(三)字第125號
上  訴  人
即  被  告  乙○○
選任辯護人  李秋銘律師
上列上訴人因毒品危害防制條例案件，不服臺灣宜蘭地方法院95
年度訴字第422號，中華民國95年12月9日第一審判決（起訴案號
：臺灣宜蘭地方法院檢察署95年度偵字第2495號），提起上訴，
本院判決後，經最高法院第三次發回更審，本院判決如下：
    主  文
原判決撤銷。
乙○○共同販賣第二級毒品，累犯，處有期徒刑捌年。
扣案之第二級毒品甲基安非他命伍包（合計淨重肆仟捌佰柒拾玖
點壹玖公克）沒收銷燬之；扣案之新台幣貳拾肆萬元、黑色手提
袋壹個、包裝甲基安非他命外袋伍個，均沒收。
    犯罪事 實
一、乙○○於民國（下同）八十六年十月二十一日因竊盜案件，
    經台灣宜蘭地方法院判處有期徒刑一年二月，於八十七年三
    月二十日確定，並於八十七年八月二十五日入監執行，八十
    八年八月十七日假釋出監，於八十八年十月三十一日假釋縮
    刑期滿未經撤銷，視為執行完畢。竟不知悔改，明知甲基安
    非他命，為毒品危害防制條例第二條規定之第二級毒品，不
    得販賣，為從中賺取價差，於九十一年八月初，與李金泉（
    另經有罪判決確定），基於意圖營利而販賣第二級毒品甲基
    安非他命之犯意聯絡，由乙○○出資，李金泉負責至高雄市
    向甲○○（另經臺灣雲林地方法院檢察署通緝中且出境國外
    ）販入第二級毒品甲基安非他命，再將購得之甲基安非他命
    交付予乙○○後俟機販賣，並由乙○○給付一定之報酬與李
    金泉。九十一年八月二日乙○○匯款新台幣（下同）一百六
    十萬元至李金泉在板信商業銀行新興分行開設之第0000
    0000000000號帳戶，作為購買毒品之價金，惟因
    甲○○一時無法交貨，李金泉即將款項退還乙○○。九十一
    年八月二十日晚間，李金泉、乙○○同在高雄市芝豐飯店與
    甲○○見面，初步約定每公斤甲基安非他命為三十七萬元，
    共以一百八十五萬元之價格向甲○○購買約五公斤之甲基安
    非他命，並約定於同年月二十一日下午交易。乙○○即於九
    十一年八月二十一日上午交付現金一百九十萬元與李金泉，
    其中五萬元做為乙○○給予李金泉之酬勞。翌日（九十一年
    八月二十一日）下午二時許，李金泉隻身攜帶約定之一百八
    十五萬元前往高雄市○○區○○路楠都賓館附近與甲○○會
    面，二人再至朝明路建仁醫院對面某肉丸小吃店交易毒品，
    並再商議確認以一百六十六萬元之價格向甲○○販入甲基安
    非他命五包。李金泉付款後，甲○○即聯絡姓名年籍不詳之
    某成年男子駕駛車號ＹＮ－九二○二號白色小客車前往，由
    該男子在車上將裝置於黑色提包內之甲基安非他命五包（淨
    重四八七九．一九公克，空包裝重四六．○六公克）交付予
    李金泉，李金泉於取得毒品後，旋即攜帶該五包安非他命欲
    返回芝豐飯店交付予乙○○，並行走至高雄市○○路二十八
    號統聯汽車客運股份有限公司招呼站候車。惟因甲○○早經
    警調人員實施監控，李金泉在路旁候車之際，即於當日下午
    二時四十分許在該處遭當場逮捕，並扣得上開甲基安非他命
    五包，該不詳男子已交付予李金泉所有裝置安非他命之黑色
    手提袋一只、包裝甲基安非他命外袋五個、乙○○所有用以
    販入甲基安非他命剩餘之十九萬元，並在李金泉之皮夾內查
    扣得乙○○所交付之販入毒品所得報酬五萬元。再於當日下
    午二時四十分許，在高雄市○○區○○路建仁醫院旁之統一
    超商逮捕甲○○，在其身上扣得販賣甲基安非他命所得之一
    百六十六萬元，並循線查獲乙○○。
二、案經台灣宜蘭地方法院檢察署檢察官偵查起訴。
    理  由
壹、程序部分：
一、證人李金泉於調查局之陳述筆錄，不得作為證據。
    按刑事訴訟法於九十二年二月六日修正、增訂公布施行之前
    ，就被告以外之人於審判外之陳述，雖未如修正、增訂後規
    定「除有法律規定者外，不得作為證據」，然如前所述，被
    告詰問證人之權利，既係憲法所保障之基本人權及基本訴訟
    權，證人於審判中，應依法定程序，到場具結陳述，並接受
    被告之詰問，其陳述始得作為認定被告犯罪事實之判斷依據
    ；則證人之警詢、檢察官偵查中及其他審判外之陳述，縱係
    於九十二年二月六日修正、增訂公布之刑事訴訟法施行之前
    取得，仍無獨立特殊之證據價值，其目的當僅在證人有法定
    情形而無法傳喚，或傳喚不到，或到庭後無正當理由拒絕陳
    述，或於審判中到場陳述內容與其先前在審判外所為陳述不
    符時，取代其審判中之陳述，若證人於審判中已到場作證，
    被告之對質詰問權既得以行使，法院復得直接聽聞並觀察證
    人陳述時之言行舉止，其證據價值自比審判外之陳述為高，
    茍無相當理由，即不能以該證人審判外之陳述代替其於審判
    中之證詞（最高法院九十五年度台上字第一二九六號判決意
    旨參照）。查證人李金泉於調查局訊問時，雖就本件被告陳
    鍚宗之犯罪事實有所陳述，惟前開證述筆錄均屬證人於審判
    外之陳述，證人李金泉嗣後既經原審及本院更二審審理中傳
    訊到庭結證陳述，前開證人於審判外之陳述筆錄又無刑事訴
    訟法第一百五十九條之一至第一百五十九條之五所設例外具
    有較可信之特別情況，可認足以取代其於審判中之陳述，亦
    不得執為本件認定被告犯罪之證據。
二、又按被告以外之人於審判外之言詞或書面陳述，除法律有規
    定者外，不得作為證據，刑事訴訟法第一百五十九條第一項
    固定有明文。惟被告以外之人於審判外之陳述，雖不符同法
    第一百五十九條之一至之四之規定，而經當事人於審判程序
    同意作為證據，法院審酌該言詞陳述或書面陳述作成時之情
    況，認為適當者，亦得為證據。又當事人、代理人或辯護人
    於法院調查證據時，知有第一百五十九條第一項不得為證據
    之情形，而未於言詞辯論終結前聲明異議者，視為有前項之
    同意，同法第一百五十九條之五亦定有明文。查本案證人甲
    ○○於調查局、偵查中之證述、證人李金泉於偵查中之證述
    ，暨其他相關具傳聞性質之證據資料，公訴人、辯護人及被
    告鍚宗於本院準備程序及審判程序中對於前述證人於調查局
    中之證述暨其他相關具傳聞性質之證據資料之證據能力，均
    未表示爭執，且迄於言詞辯論終結前亦未聲明異議，且卷內
    之文書證據及物證等，亦無顯有不可信之情況與不得作為證
    據之情形，本院審酌渠等陳述及證據資料作成時之情況，核
    無違法取證或其他瑕疵，認為以之作為證據為適當，上開證
    人於審判外之陳述及相關證據資料，自得做為證據。
貳、實體部分：
一、訊據上訴人即被告乙○○矢口否認上開犯行，辯稱：伊沒有
    出資叫李金泉到芝豐飯店購買毒品，伊匯一百六十萬元給李
    金泉，是李金泉向伊借的錢，但李金泉沒幾天就拿現金還給
    伊，伊沒有與甲○○見面，八月二十一日也沒有交一百九十
    萬元給李金泉，李金泉攜帶一百八十五萬元在楠都賓館與甲
    ○○見面的事伊並不知情，李金泉歷次所述或稱係其自行購
    買；或稱係被告要其前往購買安非他命，證詞前後反覆，已
    有嚴重瑕疵，所言均不實在云云。
二、惟查：
  (一)證人李金泉於九十一年八月二十一日下午二時三十分許，在
    高雄市○○區○○路二十八號統聯招呼站前，為在附近埋伏
    之法務部調查局中部地區機動工作組調查員，自其手提之黑
    色布包內查扣甲基安非他命五包（總淨重四八七九．一九公
    克、現金十九萬元、李金泉向板信商銀開戶領得之存摺、金
    融卡，及自其身上起出通訊簿一本、黑色短夾內現金五萬九
    千六百五十三元、行動電話、鑰匙等物；調查局中部地區機
    動工作組調查員，旋於當日下午二時四十分許，在高雄市○
    ○區○○路建仁醫院旁便利超商，攔下甲○○，並自甲○○
    手上起出現金一百六十六萬元各情，已據證人李金泉、甲○
    ○證述在卷（見原審卷第五十四至五十七頁、本院上訴字第
    三一八九號卷第七十至七十一頁、偵字第三五五一號卷(一)第
    八十四頁），並有法務部調查局中部地區機動工作組毒品案
    扣押物明細表可憑（見偵字第三五五一號卷(一)第四十頁反面
    ），又前揭查扣之疑似甲基安非他命五包，均檢出第二級第
    八十九項毒品甲基安非他命成分，純度百分之九十三．二九
    ，淨重四八七九．一九公克，空包裝重四六．○六公克，亦
    有法務部調查局九十一年九月二十四日調科壹字第○九一二
    三○五五一三○號檢驗通知書（同前偵查卷第四頁）、九十
    五年一月十八日調科壹字第○九五○○○三一三六○號函（
    見本院上訴字第三一八九號卷第七十九頁）足稽，均堪採信
    。
  (二)而證人李金泉如何受被告所託，由被告出資並給與五萬元之
    報酬，由李金泉出面向甲○○洽購甲基安非他命，並於購得
    扣案之甲基安非他命後，攜往高雄市芝豐飯店欲交給被告之
    途中，為調查局中機組調查員攔下查獲等事實，已據證人李
    金泉於偵查證述：「…向甲○○買的，是以新台幣一百八十
    五萬元買的…綽號『豬董』的陳姓男子拿給我，請我幫他買
    …前天八月二十日晚上九點多，在高雄市芝豐飯店見面，先
    談好交易的價，一百九十萬給我…（你的酬勞？）五萬元…
    （誰聯絡甲○○？）我聯絡的，是我與甲○○認識才聯絡，
    甲○○在八月二十日下午主動打電話給我。說他有安非他命
    要賣…所以我聯絡『豬董』…」（見偵字第三五五一號卷(一)
    第八十二正反面）、「…（扣案毒品何人所交付？）甲○○
    在高雄市某小吃店交給我…帶到飯店交給『豬董』…『豬董
    』在高雄附近等我把毒品交給他…（『豬董』何時叫你幫他
    買毒品？）被查獲前幾天…（買毒品，『豬董』給你多少錢
    ？）一百九十萬，另五萬元是給我的佣金…」（見偵字第一
    三一一號卷第九頁）、「…（你被判運輸安非他命毒品案件
    的錢，是何人給你的？）乙○○給我的…要買安非他命…五
    公斤…（是誰去聯絡？）是我聯絡，我跟乙○○一起去，後
    來他朋友來，所以叫我自己去…（安非他命是你們要一起買
    的，還是他自己要買？）是他要買的…」（見偵字第二四九
    五號卷第四頁、第五頁）等語，復於原審中證稱：「…有一
    起去高雄。日期是在被抓到的前幾天，在飯店住了二、三天
    …我介紹乙○○到高雄買安非他命…就是介紹甲○○賣安非
    他命給乙○○…（知否乙○○要跟甲○○買多少安非他命？
    ）五公斤…我們二人都有與甲○○談。談好了，價錢是一百
    多萬元，一公斤三十八萬元，我抽每一公斤一萬元，所以毒
    品的價格是一公斤三十七萬元，是在被抓的的前一天晚上在
    芝豐飯店內三方談妥的，就約定隔天下午交易。甲○○打電
    話給我說可以拿五公斤安非他命，錢由我帶去，錢是乙○○
    在二十一日在飯店內交現金一百九十萬元給我的。佣金是買
    方給我的…一百八十五萬元給付給甲○○，至於我實際交給
    他多少錢，這麼久了我不記得…他叫他的小弟開著白色的小
    客車送毒品給我，我到車上拿了毒品之後就下車，走一小段
    路，到對面統聯招呼站，就在路邊要招呼計程車就被抓了…
    （你之前所說綽號『豬董』之人是否就是乙○○？）是…有
    時候也稱他豬公…（你本來拿到毒品之後，要拿到何處交給
    乙○○？）芝豐飯店。還沒有到飯店就被抓…（九十一年八
    月二十一日那次毒品交易是否介紹乙○○去買？）我們一起
    過去買…乙○○在飯店等我，我要拿到飯店…」（見原審卷
    第五十三至五十七頁）等語綦詳。另證人甲○○於九十三年
    十月十五日經台灣雲林地方法院檢察署通緝，迄今仍未緝獲
    ，而無法傳證，又甲○○雖未承認販賣甲基安非他命與李金
    泉，然其對於案發當日確與李金泉在上開地點見面、警方在
    其身上查扣之一百六十六萬元係李金泉所交付等情亦均供承
    不諱（見偵字第三五五一號卷(一)第二十三頁至第二十四頁、
    第八十四頁、第八十五頁、卷(二)第二十六頁），且於中機組
    詢問時曾供稱：「…我有一個朋友（李金泉）天天打電話要
    我幫他找安非他命…李金泉與我碰面時問我是否有安非他命
    …」（同前偵查卷(一)第一百三十頁反面）等語，復有在甲○
    ○身上查扣之現金一百六十六萬元可稽。而李金泉及被告雖
    與甲○○約定購買一百八十五萬元之甲基安非他命，李金泉
    並已收受五萬元之報酬，然而李金泉實際與甲○○交易結果
    確定交付之價金為一百六十六萬元，剩餘之十九萬元李金泉
    將之放置於裝置甲基安非他命之黑色手提包內遭查扣等情，
    業據證人李金泉於本院九十四年度上訴字第三一八九號案審
    理時供承不諱（見本院上訴字第三一八九號卷第一二一頁）
    ，核與被告共交付一百九十萬元與李金泉，其中五萬元為李
    金泉之報酬，一百六十六萬元係交付甲○○之價金，尚剩餘
    十九萬元之情形吻合，綜合上開事證，自堪認李金泉之證述
    確屬可採。
  (三)被告雖辯稱：伊沒有拿錢給他（指李金泉），伊匯給他的錢
    是他要跟伊借錢，說二、三天後還給伊云云（見偵字第二四
    九五號卷第五頁），又稱：九十一年八月二日應該沒有匯款
    到李金泉板信新興分行帳號0000000000000內
    ，一百六十萬元，他有向伊借過幾萬到幾十萬，伊不識字，
    沒有匯款，伊與被告是頭城鄰居云云（見本院上訴字第三一
    八九號卷第六十八頁），再稱：伊承認在九十一年八月二日
    有匯一百六十萬元給李金泉。其後伊沒有到高雄市芝豐飯店
    ，也不認識甲○○，也沒有給李金泉五萬元，也沒有再給他
    一百九十萬元。安非他命誰的伊不知道，不是李金泉要運給
    伊的。其他的事情伊都不知情云云（見原審卷第三十二頁）
    ，復稱：伊有匯一百六十萬元給證人（李金泉），是因為他
    向伊借的。伊不認識甲○○，也沒有跟證人及甲○○一起談
    買賣毒品之事，向伊借一、二十次，有時候幾萬元、有時候
    幾十元，他大概不會超過十天就會還伊。他借的最大筆金額
    ，就是這一次一百六十萬元，如果借四、五十萬元，十幾天
    利息約一、二萬元云云（原審卷第五十九頁、第六十二頁、
    本院更二審卷第七十三頁），惟查：
  1.證人李金泉於偵查及法院調查審理時，始終未提及曾向被告
    借貸款項一事，且於九十五年七月五日偵查時，被告供稱九
    十一年八月二日匯款至證人李金泉板信新興分行帳戶內，係
    出借予李金泉云云，已當庭為李金泉所否認（見偵字第二四
    九五號卷第五頁），證人李金泉復於原審證稱沒有向被告借
    過錢，沒有向被告借款一百九十萬元或一百六十萬元等語明
    確（見原審卷第五十六頁），而依據被告前科紀錄，被告自
    六十六年間因殺人未遂案件，經法院判處有期徒刑五年，褫
    奪公權三年確定，並入監服刑；嗣於七十七年間因違反槍砲
    彈藥刀械管制條例、妨害自由案件、八十四年間因贓物案件
    、八十六年間因妨害公務案件，先後經法院判處罪刑且經執
    行；於八十七年間竊盜案件，經判處有期徒刑一年二月確定
    ，八十七年八月二十五日入監執行，八十八年八月十七日假
    釋出監；於九十年六月六日又因施用毒品入勒戒所施以觀察
    勒戒，至九十年六月二十六日出勒戒所，並因偽造貨幣等案
    件經羈押，迄至九十年八月二十四日始交保停止羈押出看守
    所；於九十二年三月十七日又因施用毒品入戒治所施以強制
    戒治各情，均有本院被告前案紀錄表在卷可稽，顯然被告未
    能長期從事正當工作，並無固定正常收入。再參以被告之妻
    陳美麗，於九十二年三月十七日被告入戒治所執行戒治後，
    即自九十二年三、四月間起，販賣被告遺留家中之毒品，及
    自他人販入海洛因，再轉賣賺取價差，並於九十二年四月間
    起，經警監聽，至九十二年八月五日被逮捕究辦，亦有本院
    九十四年度上更(二)字第五六六號判決可稽，足見被告經濟狀
    況不佳，被告復於本院更二審審理時自承：九十一年間我沒
    有工作等語（參見本院更二審卷第三十八頁反面），因此被
    告稱出借李金泉款項，出借十幾、二十幾次，金額幾萬元、
    有時候幾十萬元，九十一年八月二日匯一百六十萬元至李金
    泉帳戶，亦是出借予李金泉之款項之詞，實難憑信。另據被
    告於本院更二審時自承：不知道李金泉從事何職（按嗣後改
    稱好像是批魚來賣，但不知道在那裡賣魚）等語（見本院更
    二審卷第三十八頁反面），依此顯見被告與證人並不熟識，
    何能時常借款予證人？甚而借予高達一百六十萬元金錢？是
    被告上開所辯，核與常情不符。
  2.證人李金泉前因運輸毒品案件，經台灣宜蘭地方法院檢察署
    檢察官以九十四年度偵字第一三一一號起訴，由原審法院以
    九十四年度重訴字第四號判決判處有期徒刑七年二月，經李
    金泉上訴，經本院九十四年度上訴字第三一八九號撤銷原審
    判決，並判處李金泉有期徒刑七年二月，再經最高法院駁回
    李金泉之上訴而確定，有上開卷證可查。而李金泉於該案偵
    查中及原審九十四年度重訴字第四號審理中，均已陳稱係替
    「豬董」即被告購買安非他命明確。
  3.又被告於九十一年八月二日曾匯款一百六十萬元至李金泉在
    板信商業銀行新興分行開設之第000000000000
    00號帳戶，有扣案之該存摺可稽，而李金泉於本院前開案
    件審理時，亦供稱該匯款原是要向甲○○購買安非他命，但
    甲○○沒貨沒有交易成，便將現金還給「豬董」等語（見本
    院九十四年度上訴字第三一八九號卷第七十二頁），核與被
    告坦承確有匯入上開款項等情（見原審卷第五十九頁）相符
    。至李金泉於本院前開案件審理中，雖曾辯稱上開毒品是自
    己買來施用云云（見本院上訴字第三一八九號卷第三十八頁
    ），惟其於原審法院審理作證時已改稱：因為他在當時有一
    件販賣案，希望這樣講可以被吸收，實際上毒品確實是被告
    所購買的等語（原審卷第五十九頁）。證人李金泉於本院更
    二審審理時復稱：被告有委託我買，但他沒拿錢給我，我就
    沒有幫他買了云云，惟就證人向案外人甲○○購買扣案安非
    他命之錢由何人所給，則證稱向別人借的，但究係向何人借
    則無法說明（見本院更二審卷第六十八頁），顯見所證難以
    採信。再參以李金泉與被告並無怨隙，此為被告所自承（見
    本院更二審卷第三十九頁），衡情證人李金泉自不至故陷被
    告重罪之必要。是本院認李金泉之多次證述，應以其於偵查
    、原審法院之上開證述為可採信。
  (四)被告委託證人李金泉購買之甲基安非他命五包，總淨重四八
    七九．一九公克，數量甚多。不論是瓶裝或袋裝，均可任意
    分裝，而每次買賣之價量，亦隨時隨雙方關係之深淺、當時
    之資力、需求程度及對行情之認知等因素，機動的調整，被
    告可依買受人之需求按原包裝賣出或再分裝出售，則無論以
    原包裝賣出或分裝後再行出賣之每包售價，均可因賺取價差
    而牟得利益，且依行政院衛生署管制藥品管理局九十一年五
    月十三日管檢字第一○五六二八號函所示（見本院上訴審卷
    第八十三頁），甲基安非他命單次之最低致死劑量為一克計
    算，前揭查扣數量之甲基安非他命，可供施用四千八百七十
    九次，再據被告於九十六年五月三日本院上訴審審理時供稱
    其施用甲基安非他命、海洛因之用量不多（見本院上訴審卷
    第七十九頁反面），是即使以每天施用一次，可供施用十三
    年之久，由於甲基安非他命係容易受潮之物品，一旦受潮即
    損壞而不堪使用，且如前所述，被告之經濟狀況不佳，衡諸
    常情，被告鮮少會花一百六十六萬元，購入可供施用十三年
    之久之甲基安非他命囤放。況甲基安非他命物稀價昂，取得
    不易，為政府嚴予查緝取締之第二級毒品，一旦被查獲，一
    百六十六萬元將付諸流水，且亦可能遭移送涉及販賣第二級
    毒品之重罪，若其無營利販賣意圖，且確實有利可圖，實無
    必要甘冒被查獲持有大量毒品因而可能涉及販賣毒品之重罪
    ，仍花用鉅額現金一百六十六萬元，購入超過一般吸毒之用
    量甚鉅之總淨重四八七九．一九公克之甲基安非他命，益徵
    其係意圖營利而販入第二級毒品甲基安非他命。
  (五)至被告雖聲請傳訊證人甲○○到庭，然證人甲○○業經通緝
    在案，迄今仍未緝獲，亦有甲○○之本院被告前案紀錄表在
    卷可稽，是被告前揭聲請，尚無從為傳訊調查，併予敘明。
    綜上所述，被告前述辯解係卸責之詞，不足採信，本件事證
    明確，被告犯行，堪以認定，自應依法論科。
三、按修正後刑法第二條第一項之規定：「行為後法律有變更者
    ，適用行為時之法律。但行為後之法律有利於行為人者，適
    用最有利於行為人之法律」，係規範行為後法律變更所生新
    舊法比較適用之準據法，於新法施行後，應適用新法第二條
    第一項之規定，為「從舊從輕」之比較；比較時應就罪刑有
    關之共犯、未遂犯、想像競合犯、牽連犯、連續犯、結合犯
    ，以及「累犯加重」、自首減輕暨其他法定加減原因（如身
    分加減）與加減例等一切情形，綜其全部罪刑之結果而為比
    較（最高法院九十五年第八次刑庭會議決議參照）。查被告
    陳鍚宗行為後，罰金刑處罰之最低額、共犯、累犯之規定，
    均有修正：
  1.關於罰金刑部分，刑法第三十三條第五款既已將罰金刑之最
    低額由銀元一元即新臺幣三元，提高為新臺幣一千元，比較
    新、舊法結果，自以被告行為時即修正前之刑法第三十三條
    第五款規定較有利於被告，應依刑法第二條第一項前段，適
    用修正前之刑法第三十三條第五款規定。
  2.刑法第二十八條原規定：「二人以上共同『實施』犯罪之行
    為者，皆為共同正犯。」新法修正為：「二人以上共同『實
    行』犯罪之行為者，皆為共同正犯。」將舊法之「實施」修
    正為「實行」。原「實施」之概念，包含陰謀、預備、著手
    及實行等階段之行為，修正後僅共同實行犯罪行為始成立共
    同正犯。是新法共同正犯之範圍已有限縮，排除陰謀犯、預
    備犯之共同正犯。新舊法就共同正犯之範圍既因此而有變動
    ，自屬犯罪後法律有變更，而非僅屬純文字修正，應有新舊
    法比較適用之問題（最高法院九十六年度台上字第九三四號
    判決意旨參照），而經比較新、舊法結果，修正後之規定並
    非較有利於被告，依刑法第二條第一項前段之規定，自應適
    用被告行為時即修正前之刑法第二十八條之規定。
  3.九十五年七月一日修正施行之刑法第二十八條、第四十七條
    已有變更（非單純文字之更改）。是共犯及累犯法律既均有
    變更，自應依新刑法第二條第一項比較適用，倘其比較結果
    並無有利或不利之情形，即應依新刑法第二條第一項前段規
    定，適用行為時之法律，方為適法（最高法院九十六年度台
    上字第一○三七號、九十六年度台上字第三七七三號判決意
    旨參照）。被告行為後，刑法第四十七條累犯之規定業經修
    正，由原規定「受有期徒刑之執行完畢，或受無期徒刑或有
    期徒刑一部之執行而赦免後，五年以內再犯有期徒刑以上之
    罪者，為累犯，加重本刑至二分之一。」，修正為「受徒刑
    之執行完畢，或一部之執行而赦免後，五年以內故意再犯有
    期徒刑以上之罪者，為累犯，加重本刑至二分之一。」，並
    增訂第二項強制工作處分之累犯認定，經比較上述新舊法，
    修正後之規定，對被告並非較為有利，而應適用行為時之修
    正前刑法第四十七條之規定，論以累犯。
  4.經綜合比較前述新、舊法結果，修正後規定並未較有利於行
    為人，則應依修正後刑法第二條第一項前段規定，適用行為
    時（即修正前）之法律。
四、按販賣毒品罪，不以販入之後，復行賣出為必要，只須意圖
    營利而販入或賣出，有一於此，犯罪即應成立（最高法院九
    十二年度台上字第七○四六號判決意旨、九十四年度台上字
    第三六七七號判決意旨參照）。又毒品危害防制條例所稱之
    運輸，係指單純運輸並無他項目的者而言，若以販賣目的而
    從事於搬運之行為，仍成立意圖販賣而持有（或販賣）之罪
    ，否則單純為轉讓、施用等目的所為之搬運毒品行為，豈不
    皆應依運輸毒品論罪（至於從國外或甲地販入毒品後，再運
    輸入境或運輸至乙地，因另有運輸之意思及行為，與此情形
    不同）（最高法院二十四年上字第一六七三號判例、二十四
    年七月總會決議事項第三十八則及九十二年度台上字第一一
    八四號判決參照）。經查，被告與李金泉基於意圖營利而販
    賣第二級毒品甲基安非他命之犯意聯絡，由被告出資，交由
    李金泉出面支付一六六萬元予甲○○，購買取得甲基安非他
    命五包（總淨重四八七九．一九公克），再由李金泉將購得
    之甲基安非他命帶到芝豐飯店交予被告。是核被告所為係犯
    毒品危害防制條例第四條第二項之販賣第二級毒品罪，起訴
    意旨，認被告所為係犯毒品危害防制條例第四條第二項之運
    輸第二級毒品罪，容有誤會，惟本院認定被告前揭犯罪事實
    與起訴事實同一，爰變更起訴法條。而李金泉將購買取得甲
    基安非他命五包，由購買取得地點帶離現場，攜至芝豐飯店
    之行為，為販賣毒品而持有毒品之行為，其持有毒品之低度
    行為，為意圖營利販入毒品之高度行為所吸收，不另論罪。
    檢察官於本院上訴審論告時，認上開李金泉將購得甲基安非
    他命帶至芝豐飯店之行為，被告另涉犯毒品危害防制條例第
    四條第二項之運輸第二級毒品罪，與前揭販賣第二級毒品罪
    ，具有方法結果之牽連犯關係（見本院上訴審卷第八十二頁
    ），亦有未洽。被告與證人李金泉，就上述販賣而販入第二
    級毒品犯行，有犯意聯絡與行為分擔，為共同正犯。被告於
    八十六年十月二十一日因竊盜案件，經台灣宜蘭地方法院判
    處有期徒刑一年二月，於八十七年三月二十日確定，並於八
    十七年八月二十五日入監執行，八十八年八月十七日假釋出
    監，於八十八年十月三十一日假釋縮刑期滿未經撤銷，視為
    執行完畢，此有本院被告前案紀錄表可按，其於前案有期徒
    刑之執行完畢後五年內，故意再犯本件有期徒刑以上之罪，
    為累犯，應依修正前刑法第四十七條第一項之規定加重其刑
    （法定刑無期徒部分，不予加重）。
五、原審據以論罪科刑，固非無見。惟查：
  (一)被告係與李金泉基於意圖營利而販賣第二級毒品甲基安非他
    命之犯意聯絡，由被告出資，交由李金泉出面支付一六六萬
    元予甲○○，購買取得甲基安非他命五包，再由李金泉將購
    得之甲基安非他命帶到芝豐飯店交予被告，核被告所為，係
    犯毒品危害防制條例第四條第二項之販賣第二級毒品罪，原
    判決認被告係犯同條項之運輸第二級毒品罪，尚有未洽。
  (二)被告於八十六年十月二十一日因竊盜案件，經台灣宜蘭地方
    法院判處有期徒刑一年二月，於八十七年三月二十日確定，
    並於八十七年八月二十五日入監執行，八十八年八月十七日
    假釋出監，於八十八年十月三十一日假釋縮刑期滿未經撤銷
    ，視為執行完畢，其係於前案有期徒刑之執行完畢後五年內
    ，故意再犯本件有期徒刑以上之罪，為累犯，原判決漏未論
    以累犯，並依刑法第四十七條第一項之規定加重其刑（無期
    徒部分不予加重），亦有未洽。
六、被告上訴意旨，仍執陳詞否認犯罪，雖無理由，惟原判決既
    有前揭可議之處，而屬無可維持，自應由本院予以撤銷改判
    。爰審酌被告意圖營利而販入之第二級毒品甲基安非他命，
    多達四八七九．一九公克，數量龐大，影響多數人之生命、
    身體健康，對於社會、國家之法益為害甚鉅，當非個人一己
    之生命、身體法益所可比擬，本應嚴厲處罰，惟於毒品甫販
    入後即遭查獲，毒品尚未流入交易市場造成重大危害暨其素
    行不良，於審理時復仍矢口否認犯行，飾詞圖卸其責，其所
    為自應受有相當程度之刑事非難，並參酌其他一切情狀，量
    處有期徒刑八年，以資懲儆。
七、至扣案第二級毒品甲基安非他命五包（合計淨重四八七九．
    一九公克），係查獲之第二級毒品，應依毒品危害防制條例
    第十八條第一項前段宣告沒收銷毀。扣案之甲基安非他命外
    包裝五個（空包裝重四六．○六公克），因被告販入甲基安
    非他命而持有，用以裝盛供販賣之甲基安非他命及防止甲基
    安非他命受潮；黑色手提袋一個，亦係被告販入甲基安非他
    命而持有，用以呈裝甲基安非他命所用之物，均係被告犯毒
    品危害防制條例第四條第二項之販賣第二級毒品罪所用之物
    ，應依毒品危害防制條例第十九條第一項前段規定沒收。另
    被告與李金泉共犯本件運輸第二級毒品罪，則扣案之李金泉
    因犯本罪所得報酬五萬元，屬共同正犯所得之財物，亦應依
    毒品危害防制條例第十九條第一項之規定，諭知沒收（九十
    六年度臺上字第四六一五號判決參照）。至該所剩餘之款項
    十九萬元係上訴人所有，原係購買系爭第二級毒品所預備之
    金錢，已據證人李金泉證述明確在卷（見本院上訴字第三一
    八九號卷第一二一頁），既為被告所有供犯罪預備之物，應
    依修正前刑法第三十八條第一項第二款之規定，併予宣告沒
    收。
據上論斷，應依刑事訴訟法第369條第1項前段、第364條、第299
條第1項前段、第300條，毒品危害防制條例第4條第2項、第18條
第1項前段、第19條第1項，刑法第2條第1項、第11條前段、修正
前刑法第28條、第33條第5款、第47條第1項、第38條第1項第2款
，判決如主文。
本案經檢察官呂建昌到庭執行職務。
中    華    民    國    97    年     9    月    24    日
                  刑事第十庭    審判長法  官 楊炳禎
                                      法  官 陳博志
                                      法  官 李春地
以上正本證明與原本無異。
如不服本判決，應於收受送達後十日內向本院提出上訴書狀，其
未敘述上訴之理由者並得於提起上訴後十日內向本院補提理由書
（均須按他造當事人之人數附繕本）。
                                      書記官 蘇秋
中    華    民    國    97    年    9     月    26    日
附錄論罪法條：
毒品危害防制條例第4條第2項
製造、運輸、販賣第二級毒品者，處無期徒刑或7 年以上有期徒
刑，得併科新臺幣7百萬元以下罰金。


司法院資訊處製作；財團法人民間司法改革基金會備份。
